臺灣苗栗地方法院民事判決　　　　　　　　　96年度勞訴字第3號
原　　　告　乙○○
被　　　告　鐘通工業股份有限公司
法定代理人　甲○○○
訴訟代理人　蔡振修律師
上列當事人間請求給付資遣費事件，本院於民國96年7 月20日言
詞辯論終結，判決如下：
    主   文
原告之訴及其假執行之聲請均駁回。
訴訟費用新臺幣壹萬零貳佰肆拾元由原告負擔。
    事實及理由
壹、程序事項：按因契約涉訟者，如經當事人定有債務履行地，
    得由該履行地之法院管轄，民事訴訟法第12條定有明文。本
    件原告工作地點為被告位於苗栗縣銅鑼鄉銅鑼工業區○○路
    7 號之工廠，工作項目為從事機械操作等情，既為兩造所不
    爭執，自堪認被告位於苗栗縣銅鑼鄉銅鑼工業區○○路7號
    之工廠，為兩造間勞動契約之債務履行地，依上開規定，本
    院自屬有權管轄。被告以本院無權管轄，請求移轉管轄云云
    ，核屬誤會，先予敘明。
貳、實體事項：
一、原告主張：
  (一)原告自民國73年6 月26日起即任職於被告位於苗栗縣銅鑼鄉
    銅鑼工業區○○路7 號工廠，從事機器操作工作。被告於95
    年6 月9 日責令調動原告前往中國大陸深圳廠，然原告因配
    偶反對，二個小孩念國中正值叛逆期，且祖母罹患胃癌末期
    ，不宜遠遊，乃婉轉向被告法定代理人甲○○○請求給與一
    段時間與家人協商取得諒解後再前往，詎甲○○○當下極為
    盛怒，並以非常不友善之口氣強烈表示原告若不克前往中國
    大陸，即須馬上離職，隨即叫訴外人即被告公司職員丙○○
    拿出制式離職同意書要原告在該同意書上簽名，原告於孤立
    無援、害怕、被脅迫之情形下簽署該離職同意書，同意於同
    年6 月16日離職。嗣於同日下午因有其他同事自願前往中國
    大陸，甲○○○乃允諾原告改於同年9月再派赴中國深圳。
  (二)95年8 月間甲○○○再度向原告表示，同年9 月份務必接受
    調動派赴深圳，否則同年6 月份所簽立之離職同意書即刻生
    效，且要求原告簽立契約書載明：「查員工乙○○95年6 月
    8 日提出之離職單已得最高主管之同意蓋章。但考慮該員任
    職期間克盡克職，故公司給予機會留廠查看。留廠期間離職
    單仍然具效應，一旦自己或所屬單位觸犯工廠規章任何一項
    即得無條件離職。留廠期間薪資、年資、勞健保及原有之福
    利不變。」。
  (三)95年9 月12日原告如期接受調動赴中國深圳提供勞務，於95
    年12月5 日返回臺灣。但同年12月26日上午甲○○○令丙○○向原告表示：「除非原告同意改任臨時工，否則將以原告
    在派赴大陸期間電話費過高、涉嫌公器私用，應予記大過1
    次處分，加上4 、5 年前擔任廠長期間因同事酗酒而遭連座
    記2 大過，已累計達3 大過而予以解雇。」，另以預先準備
    好之制式離職書，不斷遊說、誘導、脅迫方式要求原告於該
    離職書上簽名，並說：「董事長的意思是要你改為臨時工，
    若不同意就必須走人，若同意改為臨時工，必須先簽離職書
    。…你必須當下做決定…，你不簽的話，我無法交代。」等
    語。原告因屬經濟上弱勢，又屬中年，深怕離職之後謀職不
    易將導致家庭經濟困難，乃於心理受有壓制、脅迫而非出於
    自由意志下無奈簽署離職同意書。同日原告簽署離職書後，
    向訴外人張國鼎詳述事情發生之始末，並委由張國鼎向被告
    表明撤銷離職之意思表示。
  (四)95年12月28日上午8 時30分許，訴外人即原告友人張國鼎受
    原告委任至被告公司，代表原告向甲○○○表明撤銷離職之
    意思表示，經過溝通協調後，甲○○○隨即要求原告回到工
    作崗位繼續工作。詎原告於96年1 月3 日上午至被告公司上
    班時，丙○○又受被告之命向原告表示：「你的離職書已經
    發生效力，如果要繼續工作，你必須改簽臨時工作契約，若
    不簽臨時工作契約，就必須馬上離開」，且再三糾纏、逼迫
    原告簽名，原告不同意簽名，丙○○就告知不簽就請立刻離
    職，並逼迫原告離開公司，甲○○○亦以高壓不客氣方式向
    原告表示，不簽臨時工，就立即離職。原告迫於無奈，離開
    被告公司。翌日即96年1 月4 日原告於張國鼎陪同下，至苗
    栗縣政府提出申訴，主張雙方之勞動契約關係未終止，被告
    應恢復原告之職務，否則原告依勞動基準法第14條規定終止
    勞動契約，並請求資遣費。嗣經協調無果，原告於96年1 月
    30日第2 次協調會，再度表明被告公司不斷以解僱為要脅而
    逼迫原告簽離職同意書，以換取臨時工作契約，被告所為已
    牴觸法令，爰依勞動基準法第14條規定終止兩造勞動契約，
    並請求被告給付資遣費。
  (五)原告僅係於被告事先備妥之制式離職同意書簽署其姓名，而
    就離職之各項原由均未有何詳載，而被告以不接受派赴中國
    大陸或不改簽臨時工作契約，即予以解僱等相脅迫，且要求
    原告在當下即決定是否自動辭職，就此決定辭職之主客觀環
    境而言，原告既須面臨不自動請辭即將遭逕行解僱與不良工
    作紀錄之結果，或須考慮如不自動請辭改立臨時工作契約，
    將面臨失業之後果，更有在當下即決定之壓力，則其簽署離
    職書為自動請辭之意思表示時，實質上並無選擇不自動辭職
    之時間及空間，而得期待其有不自動請辭之意思自由。又原
    告分別於95年12月28日及96年1 月11日，已委由張國鼎或由
    原告本人於協調會議上向被告為撤銷離職之意思表示，則依
    民法第114 條第1 項規定，原告自動請辭之意思表示自始無
    效，兩造間之僱傭關係即未消滅仍存續。而被告於96年1 月
    3 日以「原告若不簽臨時工作契約，就須離職」為由，違法
    解僱原告，自係符合勞動基準法第14條第1 項第6 款「雇主
    違反勞動契約或勞工法令，致有損害勞工權益之虞者」之要
    件，原告自得依該規定終止兩造間勞動契約，並依同條第4
    項規定請求被告給付資遣費。
  (六)總計原告於被告公司工作之年資為22年6 個月又16日（自到
    職日73年6 月26日至96年1 月11日止），原告每月本薪為新
    臺幣（下同）41,200元，另有其他不固定非經常性津貼，則
    依勞動基準法第17條規定，原告得請求之資遣費為930,433
    元，又依勞動基準法施行細則第8 條規定，資遣費應於終止
    勞動契約30日內給付，故被告至遲應於96年2 月10日給付原
    告前開資遣費，而被告遲未給付，原告自得請求加計法定利
    率計算之遲延利息。為此依勞動基準法第14條、第17條規定
    ，訴請被告給付等語。並聲明：(1)被告應給付原告930,433
    元，及自96年2 月11日起至清償日止，按年息百分之5 計算
    之利息。(2)願供擔保請准宣告假執行。
  (七)對被告抗辯之陳述：
　　(1)95年12月28日上午8 時30分左右，原告與張國鼎及被告董
      事長甲○○○確於被告公司會客室會面交談約十幾分鐘，
      原告當日已委由張國鼎向甲○○○表示撤銷95年12月26日
      之離職之意思表示，也亦為被告法定代理人甲○○○所了
      解，且於是日會談後，甲○○○即令原告回工作崗位繼續
      工作。被告所辯甲○○○未與張國鼎交談云云，與事實不
      符。另依被告公司工作規則第3 章第21條、第22條規定，
      被告員工離職應按其規定辦理離職手續，惟被告迄未能提
      出任何有關原告辦理離職交接手續之相關表單或申請書，
      被告所辯原告於12月27日、28日係至被告公司辦理職務交
      接及與工廠同仁話別云云，顯無可採。又被告於12月29日
      尚將原告原從事之鑄造工作改變為機械操作員，則依一般
      經驗法則，兩造間勞動契約果於95年12月26日已合意終止
      ，應無再予調整職務之理。且被告遲至96年1 月4 日始辦
      理原告之退保手續，益足證兩造間勞動契約於95年12 月
      26日並未終止。
    (2)按「懲戒解雇應為雇主最後、無法迴避、不得已的手段，
      則雇主在為懲戒解雇處分時，必須符合懲戒相當性原則，
      因此，在解釋工作規則或團體協約有關懲戒解雇之相關規
      定時，應採取較為嚴格的解釋。」、「勞工非有勞基法第
      十二條第一項所定各款事由，雇主不得不經預告即終止勞
      動契約。故工作規則雖得就勞工違反勞動契約或其工作規
      則之情形為懲處規定，惟雇主因勞工違反勞動契約或工作
      規則，不經預告而終止勞動契約者，仍應受該條項第四款
      規定之限制，即以其情節重大為必要，不得僅以懲處結果
      為終止契約之依據。」，最高法院著有95年度台上字第10
      88號、91年度台上字第1006號裁判意旨可參。是僱主若以
      懲處結果已滿三大過為合法終止契約之依據，法院於審理
      解僱是否合法時，仍須就雇主所陳勞工各次違反勞動契約
      或工作規則情事是否確有其事及其情節是否重大為必要，
      不得僅以懲處結果已滿三大過，即認為係合法終止契約之
      依據，否則無從避免雇主濫用其對於勞工懲戒之裁量權，
      動輒勞工懲戒解僱，脫免勞動基準法保障勞工權益、加強
      勞雇關係之立法意旨。依被告所提公告固載明原告分別於
      86年10月3 日因督導不週記小過2 次，87年7 月31日因沒
      有負起管理之責任記大過1 次，88年12月15日記大過1 次
      ，91年11月4 日督導不週記申誡1 次，95年8 月24日中午
      外出未依規定打卡記申誡1 次，合計累積2 大過2 小過2
      申誡。惟88年12月15日所公告原告上班時間喝酒，與事實
      不符，因當日係原告之休假日，且喝酒亦非在工作場所，
      原告當時即有向被告抗議，並主張該次之懲戒無效。故原
      告實際僅累積1 大過2 小過2 申誡。
    (3)查原告離鄉背井遠赴中國大陸工作，除工作責任重大，鄉
      土民情亦有不同，難免心情鬱悶，且原告家中尚有妻子、
      兒女、父母等親人，離鄉思親乃人之常情，而被告亦同意
      原告在大陸期間可打電話向家人問候。又原告接受指派赴
      大陸所從事之工作，與原告在台灣所從事工作之性質不同
      ，遇有困難或不解之處，只得打電話回台灣向同事請教，
      而打電話回台灣之時間均係在大陸之正常工作時間或加班
      時間，並非下班時間或例休假日。是被告主張原告派赴大
      陸期間，涉嫌多次利用下班時間、例假日盜用公司電話處
      理私人事務，將予記大過之處分，實非合理。況依被告工
      作規則第11章第110 條規定「浮報差旅、交際、公車私用
      、加班及訓練等費用，情節重大者」，被告亦須先經查證
      確實或有具體事證而情節重大者，始應予以記大過處分。
      被告未踐行查證程序，即予記大過處分，亦有違程序正義
      。況原告之行為是否已符情節重大，亦有斟酌之餘地，且
      與該條行為相較，亦屬輕微，則依比例原則，應不至於記
      大過處分。甚且與工作規則第109 條第4 款「利用職務之
      便，投機取巧、隱瞞矇蔽、謀取非法利益，或收受外界饋
      贈、回扣、佣金、差價及其他不正之利益者」應予記過處
      分相較，亦同屬輕微。故被告以原告盜用公司電話處理私
      人事務，而予以記大過處分，顯有違誠信原則，亦屬權利
      之濫用，該次大過處分應不生效。另依工作規則第19條第
      1 項第7 款規定，於考績年度內經功過相抵後仍滿3 大過
      者，被告始得不經預告終止勞動契約，依前揭判決意旨觀
      之，被告以原告長達十餘年累積3 大過予以解僱處分，亦
      應認係解僱權之濫用而無效。
    (4)被告以錯誤違法兼不實之「原告累計3 大過」將予解僱為
      由，令原告改為工作極不穩定之「臨時工」或簽署離職書
      ，致原告在其脅迫、誤導下，誤認被告之解僱係於法有據
      ，乃在迫於無奈與恐懼、非自由意識情形下簽署離職書，
      而原告仍於翌日繼續上班提供勞務，足證原告若知被告以
      累積3 大過解僱違法無效，當不為簽署離職書。是原告自
      得依民法第88條、89條規定撤銷前揭離職之意思表示，且
      經原告表明撤銷之意思，兩造間之勞動契約自未終止。
    (5)又依被告公司之離職同意書之記載內容觀之，其格式、內
      容完全一樣，且為被告公司事先打字印好，再給離職員工
      簽名，顯然是被告預定用於同種類及離職勞工簽署之附合
      契約，其中關於離職之記載，正是使原告拋棄工作權之約
      定，而其中關於「有關本人與公司因僱傭或其他類似之契
      約關係所生之權利義務關係亦隨同消滅」之記載，則屬於
      「其他於原告有重大不利益之約定」，則依民法第247 條
      之1 第3 、4 款之規定，被告離職同意書上之上開約款部
      分，應屬無效。
    (6)原告於被告公司任職年資已達22年6 個月又1 日，再過2
      年半左即可退休，而得請領約165 萬元之退休金，依一般
      經驗法則與人性，除非有重大事故，例如罹患重大疾病、
      被脅迫或被開除，雖至愚之人亦不至於自請離職而拋棄該
      唾手可得之高額退休金，以使退休後生活無虞，遑論原告
      已是中年之人，居住之地謀職不易，加上尚有子女須養育
      ，其經濟壓力與負擔實屬重大，斷無可能自動離職。是被
      告謂原告於12月26日提出辭呈並自該日起終止勞動契約，
      與事實不符，且與常理有違。
    (7)被告於96年1 月3 日以「原告若不簽臨時工作契約，就須
      離職」為由解僱原告，或係以原告在職期間累計3 大過為
      由解僱，均係符合勞動基準法第14條第1 項第6 款之要件
      ，原告自得不經預告終止兩造間之勞動契約，併依同條第
      4 項規定請求被告發給資遣費。又縱認原告簽署之離職同
      意書有效，則應認被告未行使懲戒解僱權，而係雙方合意
      終止勞動契約，則依被告工作規則第20條第1 項、第3 項
      之反面解釋，被告仍應負發給原告資遣費之義務。
二、被告則以：
  (一)原告任職期間多次違反工作規則，經被告多次告誡、處罰，
    於95年9 月調職前往大陸前，即已累積2 大過2 小過2 申誡
    。嗣後原告於大陸任職期間，多次於下班時間、例假日盜用
    公司電話處理私人事務，經被告於同年12月底發現上情，原
    告仍辯稱係因工作上需要撥打上開電話，原告上開行為已違
    反工作守則第19條第12項，依勞動基準法第12條第1 項第4
    款規定，被告可以不經預告終止勞動契約，且原告不得請求
    被告給付資遣費。被告對於原告上開盜打公司電話行為，於
    同年12月26日由負責人事工作之丙○○告知原告，公司將予
    記1 大過處分，且因原告歷年累積已滿3 大過，將受解雇處
    分，並同時表示若原告離職後，一時無法找到工作，被告願
    與其簽訂臨時工作契約，直原告找到其他工作為止。原告係
    因恐遭被告以累積3 大過解職後，對其名譽及謀職造成不利
    之影響，故在被告予以記過處分前，即於同日提出離職書。
  (二)原告於提出離職書後，復於95年12月28日上班時，攜同友人
    張國鼎到場質問被告公司董事長甲○○○為何要記原告的過
    ，並指摘被告違法解雇原告等語。時因張國鼎之語氣非常不
    友善，且事前並未安排此一會面，是甲○○○當即請其離開
    工廠而未與其交談。原告於95年12月26日提出辭呈，兩造並
    於該日起合意終止勞動契約，原告於同年月27、28日再來工
    廠，被告誤以為原告係前來辦理離職相關手續，故未阻其進
    入工廠。嗣原告於同年月28日攜同張國鼎前來工廠後，被告
    始發覺原告不僅否認其曾為自動離職，終止勞動契約之舉，
    反誣指被告違法解雇，故被告於96年1 月3 日原告欲再進入
    工廠時，明確告知其既已離職，就不可再進入工廠。
  (三)原告主張其於95年12月28日向被告董事長甲○○○表示撤銷
    先前所為離職之意思表示，與事實不符，此由原告所提96年
    1 月4 日之申訴書內容所載，未有任何文字提及撤銷意思表
    示可證。又縱認原告確有撤銷95年12月26日之離職之意思表
    示之行為，惟本件既無民法第92條規定之情狀，原告仍不得
    撤銷其意思表示。按原告上開盜用公司電話處理私人事務之
    行為，業已違反工作規則，被告自有權依規定給予處分，是
    被告透過丙○○告知原告公司將依法行使懲戒權，乃屬合法
    之權利行使，顯非「以不法危害之言語或舉動加諸表意人」
    之脅迫行為，原告復未舉證證明其有何被詐欺或被脅迫之事
    實，則其主張撤銷離職之意思表示，自無理由。另原告主張
    若認原告簽署之離職同意書有效，則係雙方合意終止勞動契
    約，依被告工作規則第20條第1 項、第3 項之反面解釋，被
    告仍應負發給原告資遣費之義務云云，於法亦顯屬無據。
  (四)又或縱認原告之離職同意書並未生效，惟原告前開盜用公司
    電話處理私人事務之行為，業已違反工作規則第19條第12項
    規定，其行為亦涉犯刑法第339 條第2 項之詐欺得利罪嫌，
    嚴重破壞勞資雙方之信任關係，自應認係違反工作規則情節
    重大之情形，被告依勞動基準法第12條第1 項第4 款規定，
    自得不經預告而終止勞動契約。是兩造間勞動契約亦經被告
    於96年1 月3 日合法終止，且依同法第18條規定，原告亦不
    得請求資遣費等語抗辯，並聲明：(1)原告之訴駁回。(2)如受
    不利判決，願供擔保聲請免為假執行。
三、本件原告自73年6 月26日起任職於被告位於苗栗縣銅鑼鄉銅
    鑼工業區○○路7 號工廠，原告於95年6 月9 日因被告公司
    欲調動原告前往中國大陸深圳廠工作之事由，曾簽具離職同
    意書（詳卷第11頁），並經被告董事長陳世明即甲○○○准
    予離職。嗣因同日下午因有其他同事自願前往中國大陸，甲○○○乃允諾原告改於同年9 月再派赴中國深圳，並於95年
    8 月間向原告表示，同年9 月份務必接受調動派赴深圳，否
    則同年6 月份所簽立之離職同意書即刻生效，且要求原告簽
    立契約書（詳卷第12頁）載明：「查員工乙○○95年6 月8
    日提出之離職單已得最高主管之同意蓋章。但考慮該員任職
    期間克盡克職，故公司給予機會留廠查看。留廠期間離職單
    仍然具效應，一旦自己或所屬單位觸犯工廠規章任何一項即
    得無條件離職。留廠期間薪資、年資、勞健保及原有之福利
    不變。」。95年9 月12日原告如期接受調動赴中國深圳提供
    勞務，於95年12月5 日返回臺灣。同年12月26日因被告公司
    負責人事工作之丙○○對原告說因原告「在大陸的時候用公
    司的電話打私人事情，違反工作規則第19條，依規定是可以
    解僱的，但是老闆覺得你已經做那麼久了，願意給你一次機
    會，是不是要改做臨時工，如果你願意的話就簽立這份離職
    同意書，我會再給你一份僱佣契約書。」等語（詳卷第78頁
    ），原告復簽具離職同意書1 紙（詳卷第56頁）交丙○○，
    惟未另行簽立僱傭契約。原告於簽具離職同意書後，於96年
    1 月2 日前仍有至被告公司工作，迄96年1 月3 日始遭被告
    公司拒絕進入。原告於被告公司任職期間，曾於86年10月3
    日因督導不週記小過2 次，87年7 月31日因沒有負起管理之
    責任記大過1 次，88年12月15日記大過1 次，91年11月4日
    督導不週記申誡1 次，95年8 月24日中午外出未依規定打卡
    記申誡1 次，合計於95年12月26日前曾累計遭記2 大過2 小
    過2 申誡（詳卷第32至36頁）。被告公司工作規則第19條第
    12項規定員工有偽造帳目、虛報費用、挪用公款，竊取公司
    或同仁之財物，經查屬實者，被告公司得不經預告而終止勞
    動契約（詳卷第84頁）。原告於96年1 月4 日向苗栗縣政府
    提出申訴，嗣經苗栗縣勞資關係協會於同年月11日、30日經
    兩次協調未能協調成立之事實，為兩造所不爭執，並有前開
    離職同意書、契約書、公告、工作規則等附卷可稽，且據證
    人丙○○到庭證述綦詳，自堪信為真實。
四、原告主張95年12月26日之離職同意書係遭被告脅迫所簽具，
    而該離職之意思表示業經原告依法撤銷而無效。又原告係因
    錯誤而簽署該離職同意書，原告亦得撤銷該錯誤之離職意思
    表示。且該離職同意書為附合契約，依民法第247 條之1 第
    3 、4 款之規定，應屬無效。兩造間之勞動契約，不因原告
    於95年12月26日簽署離職同意書而終止。原告依勞動基準法
    第14條第1 項第6 款得終止兩造間勞動契約之事實，則為被
    告所否認，並以前詞置辯。經查：
  (一)按民法第92條第1項前段規定，因被詐欺或被脅迫而為意思
    表示者，表意人得撤銷其意思表示。所謂因被脅迫而為意思
    表示，係指因相對人或第三人以不法危害之言語或舉動加諸
    表意人，使其心生恐怖，致為意思表示而言。當事人主張其
    意思表示係因被詐欺或脅迫而為之者，應就其被詐欺或被脅
    迫之事實，負舉證之責任，最高法院著有95年度台上字第
    2948號裁判意旨可資參照。查原告主張其於95年12月26日簽
    具離職同意書，係遭被告脅迫所為之事實，固據聲請訊問證
    人即被告公司負責人事之人員丙○○為證。惟依證人丙○○
    到庭證稱95年12月26日之離職同意書是伊拿給原告簽立的，
    因原告違反工作規則第19條，原本要將原告解雇，但老闆願
    意再給原告一次機會，所以就看原告的意思要不要改為臨時
    工，簽立這張離職同意書後，公司會重新約聘為臨時工。這
    張離職同意書是原告自己寫的。伊有跟原告說他在大陸時用
    公司的電話打私人事情，違反工作規則第19條，依規定是可
    以解雇的，但是老闆願意再給原告一次機會，改做臨時工等
    語（詳見本院卷第77至78頁）。是依證人丙○○上開證言觀
    之，雖其中語涉原告在大陸時用公司的電話打私人事情，違
    反工作規則第19條，依規定是可以解雇的，原本要將原告解
    僱等情。惟查，原告合計於95年12月26日前曾累積遭記2 大
    過2 小過2 申誡（詳卷第32至36頁），為兩造所不爭執，已
    如前述。則核被告透過丙○○告以原告違反工作規則，公司
    將依法行使懲戒權，應屬合法之權利行使，尚難認係以不法
    危害之言語或舉動加諸原告。原告雖以其於被告公司任職年
    資已達22年6 個月又1 日，再過2 年半左即可退休，而得請
    領約165 萬元之退休金，依一般經驗法則與人性，除非有重
    大事故，例如罹患重大疾病、被脅迫或被開除，雖至愚之人
    亦不至於自請離職而拋棄該唾手可得之高額退休金，以使退
    休後生活無虞，遑論原告已是中年之人，居住之地謀職不易
    ，加上尚有子女須養育，其經濟壓力與負擔實屬重大，斷無
    可能自動離職云云。惟查，原告前於95年6 月9 日因被告公
    司欲調動原告前往中國大陸深圳廠工作之事由，曾簽具離職
    同意書（詳卷第11頁），並經被告董事長陳世明即甲○○○
    准予離職之事實，為兩造所不爭執，已如前述。則原告於短
    短半年之間，即已連續簽署2 紙離職同意書，實難謂原告必
    無自動離職之意。是亦難依原告上開主張，據以佐證原告簽
    署離職同意書係遭詐欺或被脅迫而為。此外，原告復未另舉
    證證明其於簽署上開離職同意書時，有何被詐欺或被脅迫之
    情事，則依前揭最高法院裁判意旨所示，原告主張依民法第
    92條規定撤銷其上揭離職之意思表示，自無理由。
  (二)至原告雖又另以被告以錯誤違法兼不實之「原告累計3 大過
    」將予解僱為由，令原告改為工作極不穩定之「臨時工」或
    簽署離職書，致原告在其脅迫、誤導下，誤認被告之解僱係
    於法有據，乃在迫於無奈與恐懼、非自由意識情形下簽署離
    職書，而原告仍於翌日繼續上班提供勞務，足證原告若知被
    告以累積3 大過解僱違法無效，當不為簽署離職書。原告自
    得依民法第88條、89條規定撤銷前揭離職之意思表示云云。
    惟查，民法第88條之規定，係指意思表示之內容或表示行為
    有錯誤者而言，與為意思表示之動機有錯誤之情形有別；又
    民法第88條第1 項所謂意思表示之錯誤，表意人得撤銷之者
    ，以其錯誤係關於意思表示之內容為限，該條項規定甚明。
    兩造成立之訴訟上和解，既未以被上訴人收回系爭房屋，以
    供自住及開設診所之需，為上訴人遷讓之內容，則縱使如上
    訴人所稱在和解當時，因誤信被上訴人主張收回系爭房屋，
    以供自住及開設診所之需為真實，致所為遷讓之意思表示顯
    有錯誤云云，亦與上開條項得為撤銷意思表示錯誤之要件不
    符，仍不得執此指該項和解有得撤銷之原因，而為請求繼續
    審判之理由，最高法院分別著有51年台上字第3311號、43
    年台上字第570 號判例意旨可參。本件依原告之前開主張內
    容觀之，核與上開條項得為撤銷意思表示錯誤之要件尚屬有
    間，原告主張撤銷該錯誤簽署離職同意書之意思表示，於法
    自屬無據。
  (三)次按依照當事人一方預定用於同類契約之條款而訂定之契約
    ，為使他方當事人拋棄權利或限制其行使權利，或其他於他
    方當事人有重大不利益之約定，按其情形顯失公平者，該部
    分約定無效，民法第247 條之1 第3 款、第4 款固分別定有
    明文。故若係由當事人雙方互相就契約預定之條款逐一商議
    而成立，則即與當方互相表示意思一致而成立之契約無異，
    核非即屬定型化契約，自屬當然。本件依卷附原告簽署之「
    離職同意書」內容觀之，僅載明「本人服務於公司，因故自
    95年12月26日起離職。自離職日起，有關本人與公司因僱傭
    關係或其他類似之契約關係所生之權利義務亦隨同消滅。」
    ，核其內容簡單明瞭，雖係被告公司事先印製供其員工離職
    之用，亦難認有何顯失公平之情形。是原告主張該離職同意
    書屬定型化契約，依上開規定應屬無效云云，為無理由。
  (四)是原告主張兩造間勞動契約未於95年12月26日經兩造合意終
    止云云，為無足採。被告所辯兩造間勞動契約，已經兩造於
    95 年12 月26日合意終止等情，尚堪採信。
  (五)綜上，原告主張兩造間勞動契約係因原告依勞動基準法第14
    條第1 項第6 款規定予以終止云云，自無足採。
五、末按雇主應發給勞工資遣費者，以雇主依勞動基準法第11條
    或第13條但書規定終止勞動契約或雇主有勞基法第14條第1
    項所列各款情形之一，經勞工不經預告終止契約者等為限，
    此由勞動基準法第17條、第14條第4 項之規定自明。本件兩
    造間之勞動契約既係因原告於95年12月26日簽署離職同意書
    ，經被告同意准予離職而合意終止，而非經原告依勞動基準
    法第14條第1 項第6 款終止兩造間勞動契約，已如前述，則
    依上開說明，原告依勞動基準法第17條、第14條第4 項規定
    ，請求被告給付資遣費，核與雇主應發給資遣費之規定，即
    有未合。從而，原告請求被告應給付資遣費930,433 元，及
    自96年2 月11日起至清償日止，按年息百分之5 計算之利息
    ，於法自屬無據，應予駁回。
六、原告受敗訴判決，其假執行之聲請即失所依據，應併予駁回
    。
七、因本案事證已臻明確，兩造其餘主張陳述及所提之證據，經
    審酌與本院前開判斷不生影響，爰不再予逐一論述，附此敘
    明。
八、訴訟費用負擔之依據：民事訴訟法第78條。
中　　華　　民　　國　　96　　年　　8 　　月　　3 　　日
                  民事庭法　官　王萬金
以上正本係照原本作成。
如對本判決上訴，須於判決送達後20日內向本院提出上訴狀。
                        書記官　劉碧雯
中　　華　　民　　國　　96　　年　　8 　　月　　3 　　日
